臺灣基隆地方法院刑事裁定　　　　　　　100年度聲判字第9號
聲　請　人　賴文龍
被　　　告　鄭元熙
　　　　　　饒宇東　法務部法醫研究所法醫師
　　　　　　魏南榮
　　　　　　李來順
　　　　　　徐彥律
　　　　　　陳宏宗
　　　　　　曾永慶
　　　　　　詹再興
　　　　　　潘聰誠
　　　　　　何治蕙　臺灣基隆地方法院檢察署檢察官
上列聲請人因告訴被告等涉犯過失致死等案件，不服臺灣高等法
院檢察署檢察長於中華民國100 年5 月26日駁回再議之處分（10
0 年度上聲議字第3653號），聲請交付審判，本院裁定如下：
    主  文
聲請駁回。
    理  由
一、聲請意旨詳如附件聲請交付審判狀所載。
二、按告訴人不服上級法院檢察署檢察長或檢察總長認再議為無
    理由而駁回之處分者，得於接受處分書後10日內委任律師提
    出理由狀，向該管第一審法院聲請交付審判；又法院認為交
    付審判之聲請不合法或無理由者，應駁回之，刑事訴訟法第
    258 條之1 第1 項、第258 條之3 第2 項前段分別定有明文
    。準此，聲請交付審判，除應遵守10日之不變期間，向該管
    第一審法院為之外，並應委任律師提出理由狀，此乃強制律
    師代理制度，倘未經委任律師提出理由狀，即屬聲請程序不
    合法。次按刑事訴訟法第258 條之1 至第258 條之4 有關交
    付審判之規定，於聲請不符「委任律師提出理由狀」之要件
    時，並無任何關於得命補正之規定存在，且同法第258 條之
    1 立法理由謂：「為防止濫行提出聲請，虛耗訴訟資源，明
    定交付審判之案件，必須委任律師提出理由狀，程序始稱合
    法。」足見交付審判之案件採行律師強制代理制度，其目的
    在使經由具法律專業之律師細研案情而認有聲請交付審判之
    必要之情形下，始由其代理而提出聲請，以免發生因濫訴致
    浪費國家訴訟資源之弊；是此項「委任律師提出理由狀」之
    要件自須於提出聲請時即已具備，茍僅於提出聲請後始補行
    委任，實僅徒具律師代理之形式，而無法達成上開防止濫行
    提出聲請及虛耗訴訟資源之立法意旨。從而，此項程式上之
    欠缺係屬不可補正之情形，告訴人未委任律師代理逕行提出
    理由狀而聲請交付審判者，即屬聲請程序不合法，應逕予駁
    回。
三、本件聲請人即告訴人賴文龍以被告鄭元熙等人涉犯過失致死
    等罪嫌，向臺灣基隆地方法院檢察署檢察官提出告訴，經該
    署檢察官於100 年4 月24日以99年度偵字第5879號為不起訴
    處分，聲請人遂聲請再議，經臺灣高等法院檢察署檢察長於
    100 年5 月26日以100 年度上聲議字第3653號認再議無理由
    而駁回再議，此有臺灣高等法院檢察署處分書在卷可參。而
    聲請人於100 年6 月10日具狀向本院聲請交付審判時，具狀
    人欄僅由聲請人具名，聲請人復自陳其無能力委任律師撰寫
    理由狀等情，有附件之聲請交付審判狀可參，堪見聲請人提
    出本件聲請時，並未委任律師為之。至聲請人雖聲請本院准
    予訴訟救助，並為伊選任律師代理提出理由狀，及主張可由
    本院聲請釋憲，惟揆諸前開規定，委任律師提出理由狀係須
    由告訴人為之，刑事訴訟法並無告訴人得聲請法院准予訴訟
    救助，並為其選任律師代理提出理由狀之相關規定，而刑事
    訴訟法第258 條之1 規定之立法意旨，乃在防止濫行提出交
    付審判之聲請，虛耗訴訟資源，業如前述，是聲請人前開聲
    請及主張，尚無理由。綜上，聲請人本件聲請，顯與上開規
    定所定之程序要件不符，參酌前揭所述，其聲請即非合法，
    且此項要件之欠缺無從補正，應逕予駁回。
四、依刑事訴訟法第258 條之3 第2 項前段，裁定如主文。
中    華    民    國   100    年    6     月    22    日
                  刑事第五庭審判長法  官  齊  潔
                                  法  官  王慧惠
                                  法  官  蔡和憲
上正本證明與原本無異
本件裁定不得抗告。
中    華    民    國   100    年    6     月    22    日
                                  書記官  翁其良
附件：聲請交付審判狀1件